臺灣高等法院臺南分院刑事判決
                                    111年度上訴字第228號
上  訴  人  
即  被  告  陳信宏



選任辯護人  黃慕容律師（法扶律師）
上列上訴人因毒品危害防制條例案件，不服臺灣臺南地方法院11
0年度訴字第770號中華民國110年11月19日第一審判決（起訴案
號：臺灣臺南地方檢察署110年度偵字第14672號），提起上訴，
本院判決如下：
    主  文
上訴駁回。
    事實及理由
壹、犯罪事實：
一、陳信宏明知甲基安非他命業經列為毒品危害防制條例第2條
    第2項第2款所規定之第二級毒品，依法不得持有、販賣，竟
    基於販賣第二級毒品甲基安非他命以營利之犯意，使用OPPO
    廠牌門號0000000000號行動電話之LINE通訊軟體作為毒品交
    易之聯絡工具，先後於附表所示之時間、地點，以如附表所
    示之交易價格、數量及方式，販賣甲基安非他命予柯叡霖3
    次（各次販賣之時間、地點、價格、數量、方式及所得均詳
    如附表所示）。
二、嗣經警持臺灣臺南地方法院110年聲搜字第641號搜索票，於
    民國110年7月9日上午7時30分至50分許，至陳信宏位於臺南
    市○市區○○00號住處執行搜索，扣得OPPO廠牌行動電話（含
    門號0000000000號之SIM卡）1支，因而查悉上情。
貳、認定犯罪事實所憑之證據及理由：
一、證據能力部分：
  ㈠本判決所引用為判斷基礎之下列證據，關於被告以外之人於
    審判外陳述之傳聞供述證據，檢察官、被告及選任辯護人於
    本院均同意作為證據使用，或知有傳聞證據之情形而未於言
    詞辯論終結前聲明異議（見本院卷第74、74、149、150頁）
    ，本院審酌該等證據作成時之情況，認為適當，均具有證據
    能力。
  ㈡至於被告之警詢筆錄，業經本院勘驗並製成勘驗筆錄（見本
    院卷第91-97頁），其內容較原警詢筆錄更為詳盡，則此部
    分即應以勘驗筆錄為準，原筆錄不再為本院所採用，附此敘
    明。
二、證明力部分：
  ㈠被告固坦承於如附表之時間、地點，以附表所示之交易價格
    、數量及方式，交付第二級毒品甲基安非他命予證人柯叡霖
    ，惟否認有何販賣第二級毒品犯行，辯稱：我本身會向證人
    葉哲魁拿甲基安非他命施用，可以順便幫證人柯叡霖拿，附
    表所示之3次交易也是證人柯叡霖打電話問我有無甲基安非
    他命，請我順便幫忙拿，我沒有從中獲利，所以沒有販賣之
    營利意圖；我本來跟警員說我沒有賺價差，但是警員不相信
    ，就叫我照他們已經先打好的筆錄內容講，當天製作筆錄時
    候我怕被收押，所以他們問什麼，我就直接承認云云。辯護
    人則為被告辯護稱：被告向證人葉哲魁取得甲基安非他命後
    ，依照被告交付證人葉哲魁之金額向證人柯叡霖收取價金，
    被告未有從中獲利，則被告主觀上無營利之意圖，應構成轉
    讓禁藥或幫助施用第二級毒品之犯行。
  ㈡被告於如附表各編號所示時、地，販賣如附表各編號所示之
    甲基安非他命予柯叡霖：
　⒈被告透過其使用之門號0000000000號行動電話LINE通訊軟體
    作為聯絡工具，於附表各編號所示之時間、地點，交付如附
    表各編號所示數量、價格之甲基安非他命予證人柯叡霖，並
    向柯叡霖收取如附表各編號所示價金之事實，業據柯叡霖於
    偵查中具結證稱：我於附表編號1之時間，以LINE通訊軟體
    傳訊息予被告，問被告「有東西嗎」，是在問被告有沒有甲
    基安非他命，110年2月1日以後之對話均為我向被告購買毒
    品之細節；另我也於附表編號2、3之時間、地點，向被告購
    買附表編號2、3所示之毒品等語明確(見警卷第19、20、22
    、23頁、他字卷第49、50頁)。證人柯叡霖前後證述均屬一
    致，並無齟齬，且就其向被告購買甲基安非他命之時間、地
    點及金額均能指證歷歷，並無反覆或不確定之情形。
　⒉再者，警員持臺灣臺南地方法院110年聲搜字第641號搜索票
    ，於110年7月9日上午7時30分至50分許，至被告位於臺南市
    ○市區○○00號住處執行搜索，扣得OPPO廠牌行動電話（含門
    號0000000000號之SIM卡）1支，有搜索票、搜索扣押筆錄、
    扣押物品目錄表附卷可稽（見警卷第12-14頁、偵卷第9頁）
    ，並有扣案之行動電話1支可資佐證。而自扣案行動電話內
    所留存被告與證人柯叡霖之LINE通訊軟體對話紀錄，其等於
    對話中未討論任何具體事件，僅以「有東西嗎」、「對方多
    少要拿」等暗語詢問對方，被告更主動貼出如附表編號1、2
    所示地點之google map資訊，有被告與證人柯叡霖間之LINE
    通訊軟體譯文及對話紀錄擷圖在卷可稽(見警卷第47-49、50
    -57頁)，均與前揭證人柯叡霖之證述互核一致，且此類難由
    字面上理解之用語交談，目的不外乎躲避檢警單位之通訊監
    察，顯係實務上常見之毒品交易對話，自足以補強證人柯叡
    霖證述之真實性。
　⒊被告就本案犯行曾於警詢及偵查中均坦承不諱（見他字卷第5
    5-56頁），並經本院勘驗被告之警詢筆錄明確（見本院卷第
    91-98頁）；被告於本院亦不諱言柯叡霖於如附表各編號時
    、地與其見面之目的係為購買甲基安非他命，且柯叡霖與被
    告見面後，亦均向被告取得甲基安非他命，並交付如附表各
    編號所示現金予被告（見本院卷第76、159-161頁），由此
    益證被告於警詢及偵查中之自白應與客觀事實相符，應可採
    信。
　㈢被告及選任辯護人雖以前揭情詞置辯，惟查：　
　⒈經本院徵詢檢察官、被告及辯護人之意見後（見本院卷第90-
    91頁），勘驗被告警詢錄音光碟中自白販賣毒品之部分，依
    勘驗結果，有1名警員（下稱警員A）詢問被告，另1名警員
    （下稱警員B）繕打筆錄；警員A於詢問被告前，對被告已進
    行人別訊問及權利告知，並確認被告意識狀態清楚後再製作
    筆錄，筆錄製作過程中，警員均採一問一答方式，於被告先
    回答問題後，警員B始有繕打筆錄之動作，且於警員A詢問過
    程中，常有停止詢問被告以等候警員B繕打筆錄之情形；而
    於警員A詢問被告110年3月12日、110年2月23日販賣甲基安
    非他命7,000元之獲利金額時，被告均答稱：「1,000」，警
    員B亦隨即繕打筆錄（見本院卷第94-96頁），警員A於詢問1
    10年2月1日販賣3,000元甲基安非他命之獲利金額時，被告
    先答稱：「一樣1,000」，經警員A質疑為何與販賣7,000元
    之獲利金額相同時，被告即改口稱：「喔，沒有、沒有，50
    0元」，警員B隨即於電腦數字鍵盤處按壓數字（見本院卷第
    96-97頁），嗣警員A再向被告確認：「這三次你賣給柯叡霖
    的犯行你都承認？」，被告並點頭答稱「嘿」為認罪之表示
    （見本院卷第97頁）等情，有本院勘驗筆錄在卷可佐（見本
    院卷第91-97頁），由上開勘驗結果可知，警員是於詢問被
    告過程中，於被告答覆警員問題後，始一一繕打筆錄，並非
    由被告依照警員事先所製作筆錄回答問題，此由警員A尚且
    質疑被告何以販賣3,000元與7,000元甲基安非他命之獲利金
    額均同為1,000元時，經被告更正獲利金額後，警員B即依被
    告答覆於電腦鍵盤上按壓數字等情，更可印證上開獲利金額
    均為被告依其自由意志所自行供述。是被告辯稱係依警員所
    製作筆錄回答獲利金額云云，顯然與事實不符，不足採信。
　⒉辯護人另為被告辯護稱：被告於警詢係先照電腦螢幕答稱1,0
    00元，經員警A質疑為何獲利與販賣7,000元時相同，被告始
    改稱500元，警員B才於數字鍵盤按壓繕打筆錄為500元，且
    警詢時警員A向被告提及「你講好捏，我想說你這樣會被打
    捏」，則所謂「會被打」，究竟是被何人打、是否構成刑求
    云云。惟於警詢筆錄製作過程中，警員B均確認被告答案後
    始繕打筆錄，則辯護意旨所謂被告依照電腦螢幕回答云云，
    顯與事實不符，已如前述；而警員A於警詢時認被告不同交
    易金額應有不同獲利，亦屬合理之偵查作為，應無辯護意旨
    所稱疑慮；至於警員A稱「你講好捏，我想說你這樣會被打
    捏」之全文應為「你講好捏，我想說你這樣會被打捏。毒品
    賣這麼貴。」，則其所言「會被打」，依被告與警員A間之
    對話脈絡以觀，顯然係指倘若購毒者知悉被告販賣3,000元
    之甲基安非他命即獲利1,000元，將會對被告不利，並非辯
    護意旨所稱遭警員脅迫刑求。是辯護意旨此部分所述，顯然
    曲解警員真意，難以憑採。
　⒊被告另辯稱：我每次跟證人葉哲魁拿甲基安非他命，我會拿
    我的，順便拿給證人柯叡霖，所以沒有獲利云云。然證人葉
    哲魁於本院審理時已具結證稱：我已經沒有印象110年2月至
    3月份有賣甲基安非他命給被告，被告也沒有跟我拿過7,000
    元或是3,000元那麼多的甲基安非他命（見本院卷第155-156
    頁），是證人葉哲魁之證述亦不足為被告有利之認定。
　㈣被告販賣毒品具有營利之意圖：　 
    按販賣毒品係違法行為，非可公然為之，亦無公定價格，係
    可任意分裝、增減分量或摻混其他成分，且每次買賣之價格
    、數量，亦隨時依雙方之關係深淺、資力、需求量、對行情
    之認知、來源是否充裕、查緝是否嚴緊、購買者被查獲時供
    述購買對象之可能風險之評估等因素，而異其標準，機動調
    整，非可一概論之。而販賣之利得，除非經行為人詳細供出
    各次所販賣毒品之進價及售價，且數量俱臻明確外，實難查
    得其交易實情，然販賣者從價差或量差中牟利，方式雖異，
    惟其販賣行為在意圖營利則屬同一。經查：被告與柯叡霖認
    識已久，2人並無糾紛，彼此僅係工作上朋友等情，業據被
    告供述明確（見他字卷第56頁、本院卷第161頁），足見證
    人柯叡霖與被告間並無特殊情誼，而被告既為一般具社會經
    歷之成年人，復有多次施用毒品之前科，有台灣高等法院被
    告前案紀錄表附卷可參（見本院卷第39-42頁），對於毒品
    交易為檢警機關嚴予取締之犯罪，法律就此亦有重典處罰乙
    節，當所知悉。尤以被告與柯叡霖交易時間均於深夜或凌晨
    ，則於本案有償交易毒品之過程，被告倘無從中賺取價差，
    抑或投機貪圖小利，自無必要花費勞力、時間、車資等成本
    ，並甘冒觸犯刑罰之高度風險而特地撥空交付毒品予柯叡霖
    。被告雖又辯稱：因為積欠柯叡霖10萬元，所以才幫柯叡霖
    買毒品云云，惟倘若被告係因對柯叡霖負債始為其購毒，被
    告於交付柯叡霖毒品時，理當與其所負債務互為抵銷，柯叡
    霖又何須再給付現金予被告？是被告此部分所辯，實有違經
    驗法則，不足採信。參以被告既有多次施用毒品之前科而身
    染毒癮，有施用毒品之需求，其當係為滿足自身施用毒品之
    惡習，乃鋌而走險以販賣毒品獲取價差之利益，並據此維持
    其施用毒品之需求，益證被告於警詢中所稱其於本案販賣毒
    品分別獲利500元及1,000元等語，應可採信。是被告上開販
    賣第二級毒品甲基安非他命之犯行，係出於營利之意圖，應
    可認定。
三、綜上所述，被告所辯核屬犯後卸責之詞，均不可採。本件事
    證明確，被告上開犯行，足以認定，應依法論科。　
參、論罪科刑及維持原判決之理由：
一、核被告所為，均係犯毒品危害防制條例第4條第2項之販賣第
    二級毒品罪。被告各次販賣前持有甲基安非他命之低度行為
    ，為販賣第二級毒品之高度行為所吸收，均不另論罪。
二、被告如附表所示3次販賣第二級毒品之犯行，犯意各別，行
    為互異，應予分論併罰。
三、被告於107年因施用毒品案件，經本院於107年10月25日以10
    7年度上易字第656號判決判處有期徒刑7月確定，上開案件
    另與被告所犯經臺灣臺南地方法院於108年4月1日以108年度
    交簡字第348號判決有期徒刑3月確定之過失傷害案件，由臺
    灣臺南地方法院以108年度聲字第868號裁定定應執行刑為有
    期徒刑8月確定，於108年11月4日執行完畢；另因詐欺案件
    ，經本院於109年1月21日以108年度上易字第676號判處有期
    徒刑6月確定，並於109年4月29日執行完畢等情，有本院刑
    事判決、臺灣臺南地方檢察署檢察官指揮執行命令、自行收
    納款項統一收據、臺灣高等法院被告前案紀錄表附卷可參(
    見本院卷第48-50、171-181、197、199頁)。被告於有期徒
    刑執行完畢後5年內，故意再犯本案有期徒刑以上之各罪，
    均為累犯，經考量被告未因前案施用毒品及詐欺犯行經徒刑
    執行完畢而有所警惕，甚而為本案販賣毒品之犯行，顯見被
    告對刑罰之反應力薄弱，主觀上具有特別惡性，認適用刑法
    第47條第1項累犯加重之規定，並無罪刑不相當之情事，均
    應依上揭規定加重其刑(法定刑為無期徒刑部分，不得加重)
    。
四、辯護人雖請求依刑法第59條規定，酌減被告之刑責，惟按，
    刑法第59條規定之酌量減輕其刑，必須犯罪另有特殊之原因
    與環境，在客觀上足以引起一般同情，認為即使予以宣告法
    定最低度刑，猶嫌過重者，始有其適用。經查：本案被告明
    知第二級毒品依法不得販賣，仍無視於國家杜絕毒品犯罪之
    禁令販賣甲基安非他命，業已造成社會治安重大影響，且被
    告販賣甲基安非他命之金額高達7,000元及3,000元，已非小
    額販賣，又被告於警詢及偵查中雖曾坦承犯行，惟於原審及
    本院審理時均否認犯行，難認有何悔悟之意，衡情並無何等
    足以引起一般同情之客觀情狀，故本院認其販賣第二級毒品
    犯行並無適用刑法第59條規定酌減其刑之餘地，辯護人所請
    ，並無可採。
五、維持原判決之理由：
  ㈠原審依前揭事證：
　⒈適用毒品危害防制條例第4條第2項、刑法第11條前段、第51
    條第5款、第47條第1項、第38條之1第1項、第3項、第40條
    之2第1項之規定（贅載刑法第38條第2項部分，應予更正）
    ；
　⒉並審酌被告應知悉甲基安非他命為毒品，戕害人身心健康，
    且販賣甲基安非他命之行為，為政府嚴厲查禁之舉，且為重
    罪，其為牟利而販賣第二級毒品甲基安非他命，不僅戕害他
    人身心健康，更助長毒品氾濫，危害社會安定，所為實有惡
    性；另參以被告先坦承犯行，後改口否認，前後反覆，犯後
    並無悔意，兼衡其販賣第二級毒品之數量、獲利、販賣對象
    為1人之情形，暨其自陳學歷為高職肄業，為油漆包工業，
    已婚、無子女，與太太同住（見原審卷第130頁）之智識程
    度、家庭生活狀況等一切情狀，就其所犯3罪，分別量處如
    附表主文欄所示之刑；復審酌被告於本案所犯，3次均為販
    賣第二級毒品罪，販賣對象同一，侵害法益均相同，各次有
    價差等狀況綜合判斷，定其應執行之刑為有期徒刑12年；
　⒊另就沒收部分，敘明被告就附表交易金額欄所示，為被告販
    賣第二級毒品之不法所得，雖未扣案，仍應依刑法第38條之
    1第1項、第3項之規定，於各該販賣第二級毒品犯行部分宣
    告沒收，並諭知於全部或一部不能沒收或不宜執行沒收時，
    追徵其價額。而扣案門號0000000000號手機1支，係供被告
    犯罪所用之物，業經其供承在卷(見原審卷第124頁)，依法
    宣告沒收（原審漏未論及毒品危害防制條例第19條第1項之
    規定，應予補正）；另諭知就宣告沒收部分，依法併執行之
    。
  ㈡經核原判決認事用法並無違誤，量刑亦稱允當，上訴意旨仍
    執前詞否認犯行指摘原判決不當，為無理由，已如前述，應
    予駁回。
肆、應適用之法條：
    刑事訴訟法第368 條。
本案經檢察官徐書翰提起公訴，檢察官蔡麗宜到庭執行職務。
中　　華　　民　　國　　111 　年　　5 　　月　　25　　日
                  刑事第七庭    審判長法  官  吳勇輝
                                      法  官  黃國永
                                      法  官  吳錦佳
以上正本證明與原本無異。
如不服本判決應於收受送達後20日內向本院提出上訴書狀，其未
敘述上訴理由者，並得於提起上訴後20日內向本院補提理由書（
均須按他造當事人之人數附繕本）「切勿逕送上級法院」。
　　　　　　　　　　　　　　　　　　　書記官  王杏月　　
中　　華　　民　　國　　111 　年　　5 　　月　　25　　日
本判決論罪科刑條文：
毒品危害防制條例第4條
製造、運輸、販賣第一級毒品者，處死刑或無期徒刑；處無期徒
刑者，得併科新臺幣3千萬元以下罰金。
製造、運輸、販賣第二級毒品者，處無期徒刑或10年以上有期徒
刑，得併科新臺幣1千5百萬元以下罰金。
製造、運輸、販賣第三級毒品者，處7年以上有期徒刑，得併科
新臺幣1千萬元以下罰金。
製造、運輸、販賣第四級毒品者，處5年以上12年以下有期徒刑
，得併科新臺幣5百萬元以下罰金。
製造、運輸、販賣專供製造或施用毒品之器具者，處1年以上7年
以下有期徒刑，得併科新臺幣1百50萬元以下罰金。
前五項之未遂犯罰之。

附表：
編號 交易 時間 (民國) 交易 地點 交易 價格 (新臺幣) 交易 數量 交易方式 主文 1 110年2月1日22時44分許 臺南市○○區○○路0段000號（○○○○商務KTV）對面 3,000元 甲基安非他命1包（重量約1公克） 陳信宏以LINE通訊軟體與柯叡霖聯絡交易毒品。 陳信宏犯販賣第二級毒品罪，累犯，處有期徒刑拾年貳月。 扣案之手機壹支（門號0000000000）沒收，未扣案之販賣第二級毒品犯罪所得新臺幣參仟元沒收，於全部或一部不能沒收或不宜執行沒收時，追徵其價額。 2 110年2月23日22時17分許 臺南市○區○○街000號(○○○○)對面 7,000元 甲基安非他命1包（重量約3.75公克） 同上。 陳信宏犯販賣第二級毒品罪，累犯，處有期徒刑拾年肆月。 扣案之手機壹支（門號0000000000）沒收，未扣案之販賣第二級毒品犯罪所得新臺幣柒仟元沒收，於全部或一部不能沒收或不宜執行沒收時，追徵其價額。 3 110年3月12日1時58分許 臺南市○區○○○路0段00巷0弄0號(○○○)外 7,000元 甲基安非他命1包（重量約3.75公克） 同上。 陳信宏犯販賣第二級毒品罪，累犯，處有期徒刑拾年肆月。 扣案之手機壹支（門號0000000000）沒收，未扣案之販賣第二級毒品犯罪所得新臺幣柒仟元沒收，於全部或一部不能沒收或不宜執行沒收時，追徵其價額。